最高法院刑事判決　　　　　　　一○○年度台上字第三八一號
上　訴　人　台灣高等法院檢察署檢察官　
被　　　告　周其洋原名周其雄.
選任辯護人　詹德柱律師　
上列上訴人因被告業務過失致人於死案件，不服台灣高等法院中
華民國九十九年十一月三日第二審更審判決（九十七年度交上更
(一)字第一五號，起訴案號：台灣台北地方法院檢察署九十二年度
偵字第一九七八六號），提起上訴，本院判決如下：
    主  文
原判決撤銷，發回台灣高等法院。
    理  由
本件原判決以公訴意旨略稱：被告周其洋（原名周其雄）以開設
早餐店為業，平日備有自用小貨車一輛，載運雞蛋等工作所需之
物，係以駕駛車輛為附隨業務之人，其於民國九十二年九月十四
日上午六時十五分許，駕駛ＤＮ－九一九七號自用小客貨車，沿
台北市大安區○○○路由西往東方向行駛於內側第二車道，途經
忠孝東路與建國南路路口時，本應注意在市區道路，時速不得超
過五十公里及注意車前狀況，並隨時採取必要之安全措施，而當
時天候、路況均良好並無不能注意之情事，竟疏未注意貿然超速
行駛，適與酒後騎乘ＢＫＺ－五二九號重型機車，沿建國南路由
北往南方向行駛，闖越忠孝東路紅燈號誌之被害人王柏村（其血
液中酒精濃度值為一七二．三ＭＧ／ＤＬ，相當於呼氣酒精濃度
每公升０．八六毫克）發生碰撞，致重型機車倒地，被害人因此
受有蜘蛛膜下腔出血、主動脈剝離及骨盆腔骨折等多處傷害，嗣
送醫急救後，仍因顱內出血不治死亡，因認被告涉犯刑法第二百
七十六條第二項之業務上過失致人於死罪嫌等情。經審理結果，
認不能證明被告犯罪，因而維持第一審諭知被告無罪之判決，駁
回檢察官在第二審之上訴，固非無見。
惟查審理事實之法院對於被告有利、不利之證據應一律注意，詳
為調查，綜合全案證據資料，本於經驗法則以定其取捨，並將取
捨證據及得心證之理由於判決內詳為說明，如援引有利於被告之
證據而為被告有利之認定，對於不利之證據不能證明被告犯罪而
為不足採取之理由，並未予說明，均難謂於法無違。本案依檢察
官起訴書所載「周其雄（更名為周其洋）……駕駛ＤＮ－九一九
七號自用小客貨車，沿台北市大安區○○○路由西往東方向行駛
於內側第二車道……（本應注意）車前狀況，並隨時採取必要之
安全措施……」等情，公訴人似認被告亦有違反道路交通安全規
則第九十四條第三項所規定：「汽車行駛時，駕駛人應注意車前
狀況……並隨時採取必要之安全措施。」之違規行為。乃原判決
理由欄僅泛稱本案查無積極證據足證被告有未注意車前狀況之情
事等由（見原判決第十二頁第十八至十九行），而未說明其所憑
之依據及認定之理由，已有未合。又肇事地點視野寬廣並無死角
，此有現場照片在卷可查（見第一審卷(一)第一０九至一一二頁）
，雖該路段中央分隔島處有栽植矮樹叢，但並未緊鄰路口（栽植
在斑馬線後方），且高度不高，應不足以阻礙駕駛者駛入路口時
之視線；而被害人當時係沿建國南路由北往南方向行駛，並已騎
車經過忠孝東路三段由東往西之四線道道路，嗣行經忠孝東路三
段西往東方向路段之第二車道內距離路口停止線約二十六至二十
八公尺處時，始遭被告撞擊機車右側車身等情，亦有中央警察大
學鑑定書附卷可憑（見原審卷第一二四頁第三至四行、第一二六
至一二七頁之鑑定結果欄所載）。上情倘若無訛，被告於駕車駛
入肇事路口前，若確實有注意車前左右來車之行駛狀況，似可及
早發現被害人已騎乘機車駛入肇事路口，並採取必要之安全措施
。然依被告於警詢時供稱：伊發現危害時，距離對方約一公尺等
語（見偵字第二三一三五號卷第二十一頁），則被告是否確有注
意車前狀況謹慎行車而無過失，即非無疑。原判決就上開不利於
被告之事證，未予採納，並未說明理由，自有理由欠備之違誤。
上訴意旨指摘原判決違法，尚非全無理由，應認仍有發回更審之
原因。
據上論結，應依刑事訴訟法第三百九十七條、第四百零一條，判
決如主文。
中    華    民    國  一○○  年    一    月   二十   日
                      最高法院刑事第十一庭
                          審判長法官  賴  忠  星  
                                法官  呂  丹  玉  
                                法官  吳      燦  
                                法官  蔡  名  曜  
                                法官  王  聰  明  
本件正本證明與原本無異
                                      書  記  官  
中    華    民    國  一○○  年    一    月  二十五  日
                                                      Q